最　高　行　政　法　院　裁　定
　　　　　　　　　　　　　94年度裁字第01082號
抗　告　人　甲○○
上列抗告人因與相對人中華郵政股份有限公司間有關退休給與事
件，抗告人不服臺北高等行政法院中華民國92年12月31日92年度
訴字第896號裁定，提起抗告，本院裁定如下：
    主  文
抗告駁回。
抗告訴訟費用由抗告人負擔。
    理  由
一、按抗告法院認抗告為不合法或無理由者，應為駁回抗告之裁
    定。
二、本件抗告意旨略謂：抗告人因車禍受傷住院，於民國（下同
    ）86年10月1日始知悉郵政總局86年9月26日第00000000-004
    號函，且該函內亦無附載說明「如不服本處分，可自得悉之
    日起30日內，可向本局訴願審議委員會提起訴願，或．．．
    」等類似文字，以作為公告說明，警示抗告人知所遵守可提
    訴願之作為。抗告人當然不知可提起訴願或必須要提起訴願
    。又抗告人於86年10月1日知悉該函後，於86年10月6日於訴
    願期間內即繕呈報告，而在報告中第1項第1句「職於10月1
    日被強迫命令退休」即是在揭前函主旨之語意，在報告中第
    1項第2句「則職之退休年資就應計算至以實際服務時間為準
    ，至9月30日為止」，即是聲明不服該函之意，原裁定所謂
    「惟查該報告並無隻字片語提及前揭函文」顯與事實不符。
    且查抗議上級處分不當，致遭受退休金權利損害之報告及陳
    情書與訴願書三者，同屬向上級抗議處分不當，請求補償遭
    受損害權利之類似文書，名稱雖不同，但性質相同，用法有
    先後而已。再者，機關內依文書倫理而言，也理應先由報告
    而陳情書而訴願書之先後為之。當應先以報告表達抗議請求
    補償之意，報告不成最後才以訴願方式請求之。抗告人依此
    而為應無不當，且抗告人在陳情之後，才得知尚有訴願之途
    可行，因此當認抗告人已提起訴願。次查郵政總局原為行政
    機關，其對抗告人追溯扣除將近一年之退休俸之不當處分，
    當屬行政處分。抗告人乃具公務人員身分，依訴願法第1條
    及公務人員退休法第9條之規定，當可提起訴願，要求郵政
    總局補償抗告人之損失，亦符合行政法之規定，產生公法上
    之法律效果。抗告人雖於86年10月1日知悉郵政總局86年9月
    26日第00000000-004號函，並於86年10月6日即繕呈報告。
    惟當時抗告人因有病在身，以治療為主，故未能作急速處理
    ，於91年12月27日查閱臺灣北區郵政管理局86年10月16日第
    00000000-000號函，始得悉相對人未允抗告人之所請，且該
    函中並未有抄送抗告人知之等文字，即逕付歸檔，使抗告人
    未予得知。因此若從抗告人於91年12月27日始知悉該函，依
    訴願法第14條及行政訴訟法之規定，其事由應自知悉之時起
    算，即無訴願逾期之違法，且相對人所有公文書中，均無類
    似公告期滿催辦之文字，由此可知，拖延報告處理之原因，
    相對人難辭其責，不可僅歸責於抗告人，抗告人之訴並無不
    法，爰請求廢棄原裁定。
三、原裁定以：查本件抗告人於91年9月20日陳情略以：請准承
    認其86年1月16日至86年10月1日止，此段有實際服務之年資
    併入其退休年資中計算其退休俸，或請准將此段有實際服務
    之年資當作申請志願延長服務年資計算，二項建議擇一准許
    云云，案經臺灣北區郵政管理局91年10月9日人91字第19110
    7─007號函復略以，有關抗告人退休年資之計算及退休金之
    核發請參閱 (一)郵政總局86年9月26日第00000000─004號
    函。(二)臺灣北區郵政管理局86年10月29日第00000000─01
    5號函云云。查前揭二函文，業已明白告知抗告人自86年1月
    16日起屆齡退休，其86年1月16日起至辦妥離職手續期間之
    年資，應不予核計退休金，以及應發給退休金之詳細之項目
    及金額。而抗告人於本件起訴狀中亦坦承分別於86年10月3
    日及86年11月4日知悉上開函文，是抗告人對該項退休金額
    之給付如有爭議，依法應於該函送達後30日內提起訴願。至
    於抗告人訴稱其於86年10月6日已繕呈報告，可視為提起訴
    願云云，惟查該報告並無隻字片語提及前揭函文，更遑論有
    表示不服該處分之意思，自難認抗告人已提起訴願，是前揭
    行政處分已確定。茲抗告人對已確定處分之事項，於事隔多
    年後，復藉由陳情方式提出申請，而臺灣北區郵政管理局91
    年10月9日人91字第191107─007號函復意旨，亦僅重申前已
    處理之情，核屬事實之述及理由之說明，並不另生公法上
    之法律效果，即非行政處分，抗告人自不得對之提起訴願，
    其提起訴願之標的仍應為前揭相對人86年之函文，計算其訴
    願期間，顯已逾期。是本件訴願決定以抗告人對非行政處分
    提起訴願及其訴願已逾法定不變期間為由，不予受理，尚無
    不合。抗告人復對之提起行政訴訟，顯非合法，乃駁回抗告
    人在原審之訴。
四、本院查：（一）、按行政程序法第92條第1項規定：「本法
    所稱行政處分，係指行政機關就公法上具體事件所為之決定
    或其他公權力措施而對外直接發生法律效果之單方行政行為
    。」；又行政機關所為告知其處理經過為事實述及理由說
    明，並不因之生何法律效果，非行政處分，自不得對之提起
    行政訴訟。臺灣北區郵政管理局以91年10月9日人91字第191
    107-007號函復抗告人，係其就其處理經過為事實述及理
    由說明，並非對人民為重新創設何種具體之處置，尚不因而
    對人民直接發生具體的法律上效果，自非行政處分，不得對
    之提起行政爭訟。（二）、次按「訴願之提起，應自行政處
    分達到或公告期滿之次日起30日內為之。」現行訴願法第14
    條第1項明文規定，修正前訴願法第9條第1項規定：「訴願
    自機關之行政處分書或決定書達到之次日起，應於30日內提
    起之。」本件抗告人於原審起訴狀中坦承分別於86年10月3
    日及86年11月4日即知悉郵政總局86年9月26日第00000000─
    004號函及臺灣北區郵政管理局86年10月29日第00000000─0
    15號函函文，是該行政處分於其訴願期間屆滿後已確定。抗
    告人雖稱其於86年10月6日已繕呈報告，可視為提起訴願，
    惟查該報告並未提及其有訴願之意思，自難認抗告人已提起
    訴願。抗告人至91年9月20日提出陳情書，已逾訴願期間。
    （三）、綜上所述，本件抗告人對非行政處分提起訴願及其
    訴願已逾法定不變期間。抗告人復對之提起行政訴訟，顯非
    合法。從而，原裁定以抗告人在原審之訴為不合法而駁回，
    核無違誤。本件抗告論旨，指摘原裁定違誤，求予廢棄，難
    認有理由，應予駁回。
五、依行政訴訟法第104條、民事訴訟法第95條、第78條，裁定
    如主文。
中    華    民    國    94    年    6     月    9     日
                  第二庭審判長法  官　葉　振　權
                              法  官  廖  宏  明
                              法  官　劉　鑫　楨
                              法  官　吳　明　鴻
                              法  官　梁　松　雄
以  上  正  本  證  明  與  原  本  無  異
中    華    民    國    94    年    6    月    9      日
　　　　　　　　　　　　　　　書記官　陳　盛　信
